# 上市公司收购实控人与其家属控制的其他公司是否为同一控制合并？

提问人：陈 秀文 87 时间：2022-08-19 17:08:19
A公司为上市公司，A公司控股股东为B投资公司，B公司股东为A公司董事长即实际控制人甲。 2022 年期间，甲及其丈夫乙控制的集团C公司（甲占集团C公司30%股份，其丈夫乙占股65%）
以80%占股比例投资了一家公司D，C、D公司不在A公司的上市范围之内（即上市主体A各家公司对C、D公司没有任何的持股）。 2022 年 6 月，A公司收购C公司持有的D公司全部股权。 那么对于A公司来说，收购D公司是属于同一控制下的企业合并还是属于非同一控制下的企业合并？

回答人：chenyiwei
参考《监管规则适用指引——会计类第 1 号》之“1-5 同一控制下企业合并的认定”：
一、家族成员之间转让股权形成的企业合并
同一控制下企业合并的认定标准较为严格，一般情况下，家族成员之间的股权转让不能直接认定为同一控制下企业合并，除非基于交易的商业实质，依据实质重于形式的原则，能够将家族成员之间转让股权的交易认定为”代持还原”。所谓”代持还原”是指，其他家族成员此前虽然在法律形式上持有股权，但实质上是代某一特定家族成员持有，该特定家族成员享有股权相关的主要风险和报酬，本次股权转让使得交易的法律形式与实质相统一。“代持还原”的认定，需要获取充分的证据，综合公司设立时的资金来源、交易股权对应的决策权的行使情况、交易价格的确定等因素进行判断。
就本案例而言，因甲乙系夫妻关系，应首先考虑甲乙所持的C集团公司股权是夫妻共同财产还是各自独立的财产，以及甲持有的B投资公司是否也是夫妻共同财产。如果均为夫妻共同财产，则A收购D应认定为同一控制下合并；如果并不都是夫妻共同财产（例如乙持有的C公司65%股权是乙的单独财产），则表明A、D最终的实际控制人不同。此时除了构成上文所述的“代持还原”的情况以外，应认定为非同一控制下合并。

提问人：陈 秀文 87 时间：2022-08-22 11:23:15
陈版主你好，甲和乙目前及持有B公司和C集团公司持续期间一直为夫妻关系，如果是夫妻关系，是否从法律层面就自动证明了是属于夫妻共同财产？从而认定为同一控制下合并？

回答人：chenyiwei
不一定。夫妻之间的财产关系有多种情况，而只有当标的股权系夫妻共同财产时才能证明两者在其中有一致的利益，从而成为共同实控人。具体请咨询律师。